臺灣高等法院臺南分院民事判決　　　　 96年度上易字第236號
上　訴　人　丁○○
　　　　　　甲○○
被 上訴 人　丙○○
訴訟代理人　乙○○
上列當事人間侵權行為損害賠償事件，上訴人對於中華民國96年
9 月26日臺灣雲林地方法院96年度訴字第61號第一審判決提起上
訴，本院於96年12月18日言詞辯論終結，判決如下：
    主  文
原判決關於駁回上訴人後開第二項之訴暨訴訟費用之裁判（除確
定部分外）均廢棄。
上開廢棄部分，被上訴人應給付上訴人丁○○新臺幣陸仟壹佰伍
拾元，應給付上訴人甲○○新臺幣壹拾壹萬貳仟佰柒拾伍元，
及均自民國九十五年十二月十一日起至清償日止，按年息百分之
五計算之利息。
其餘上訴駁回。
第一、二審訴訟費用（除確定部分外），由被上訴人負擔十分之
七，餘由上訴人負擔。
    事  實
甲、上訴人方面：
一、聲明：(一)原判決廢棄。(二)上廢棄部分，被上訴人應給付上訴
    人丁○○新台幣（下同）27,150元，給付上訴人甲○○238,
    375 元，及均自起訴狀繕本送達翌日起至清償日止，按年息
    百分之5 計算之利息。(三)第一、二審訴訟費用由被上訴人負
    擔。
二、陳述：除與原判決記載相同者，茲予以引用外，補稱略以：
  (一)丁○○部分：
    (1)本件上訴人丁○○行經車禍發生地點，當時為閃光黃燈，
      上訴人已減速通行，被上訴人為閃光紅燈，應停車再開，
      本件事故被上訴人為肇事主因，上訴人丁○○為肇事次因
      ，上訴人僅有百分之30之過失，且每位汽車駕駛人均以汽
      車為代步工具，駕駛經驗每人不同，且被上訴人有對車禍
      地點較熟悉，原審認上訴人丁○○有百分之40之過失，上
      訴人實難甘服，上訴人之過失應只有百分之30。
    (2)另上訴人丁○○發生車禍後，開車時精神壓力甚大，心有
      餘悸，為了生活，不得已還是每天外出做蛤蜊買賣，且發
      生車禍後被上訴人對上訴人夫妻不聞不問，毫無和解誠意
      ，上訴人請求5萬元，堪稱妥適，原審僅判准1萬2,000元
      ，顯有不當，應予撤銷改判。
    (3)發生車禍後，上訴人駕駛之車輛受損，為從事蛤蜊買賣生
      意及載送上訴人甲○○就醫，上訴人乃承租車輛代步，共
      支出租金13萬5,000 元，上訴人於原審追加起訴，且依法
      繳交訴訟費用，原審就此部分未予論述，原審判決顯有違
      誤。
    (4)另被上訴人支付之金額，其中12萬元係汽車修理費，有存
      證信函可稽。
    (5)綜上，被上訴人應賠償上訴人丁○○精神慰撫金5萬元 ，
      租車費13萬5,000元，合計共18萬5,000元，被上訴人對本
      件事故應負擔之過失責任比例為百分之70，被上訴人應賠
      償上訴人丁○○12萬9,500元，扣除已給付之7,850元，被
      上訴人尚應再給付上訴人丁○○12萬1,650元。
  (二)甲○○部分：
    (1)另上訴人甲○○發生車禍時，受有臉部撕裂傷之傷害，共
      支出醫療費12萬1,250 元，係被上訴人應賠償上訴人甲○
      ○之損失。
    (2)本件車禍造成上訴人甲○○受有臉部撕裂傷，且該撕裂傷
      傷口，深及見骨，診斷書上載明上訴人之病名為「臉部深
      裂傷至顏面骨症」，上訴人之臉部雖接受治療，經縫合28
      針，惟醫師到庭證稱: 每種治療都有其極限，且每個人的
      感受不一樣，以上訴人的情形，再持續治療的效用，已經
      很有限，上訴人甲○○經過長達一年之治療，治療過程飽
      受皮肉之痛，精神至為痛苦，受傷後之臉部迄今仍留有疤
      痕，讓上訴人甲○○深感自卑，況愛美是人之天性，自不
      能以上訴人並非仰賴面容維生之人，認為被上訴人精神上
      之傷害不大，只准賠償10萬元損失，上訴人甲○○認以賠
      償30萬元為恰當。
    (5)綜上，被上訴人應賠償上訴人甲○○醫療費用12 萬1,250
      元，精神慰撫金30萬元，合計共42萬元1,250 元，被上訴
      人對本件事故應負擔之過失責任比例為百分之70，被上訴
      人應賠償上訴人甲○○29萬4,875元，扣除已給付之5萬6,
      500元，被上訴人尚應再給付上訴人甲○○13萬8,375元。
三、證據：除援用原審提出者外，補提繳費收據、存證信函、診
    斷證明書、照片影本各乙份。
乙、被上訴人方面：
一、聲明：(一)上訴駁回。(二)訴訟費用由上訴人負擔。
二、陳述：除與原判決記載相同者，茲予以引用外，補稱略以：
    本件車禍雙方之過失比例應以一審判決之認定為準。雖被上
    訴人曾以存證信函自承願負擔百分之70之過失責任，但該負
    擔比例係法院未判決前被上訴人願負擔部分，但上訴人並不
    同意該過失比例責任之分配。
三、證據：援用原審提出之立證方法。
丙、本院依職權調閱臺灣雲林地方法院檢察署95年度調偵字第15
    1號、95偵字第3219號等全部偵審刑事卷宗。
    理  由
甲、程序方面：
一、按「訴訟標的的一部或訴訟費用，裁判有脫落者，法院應依
    聲請或依職權以判決補充之。」、「當事人就脫漏部分聲明
    不服者，以聲請補充判決論。」民事訴訟法第二百三十三條
    第一項、第二項分別定有明文。查上訴人於原審民國（下同
    ）96年 9月11日行言詞辯論程序時對被上訴人追加起訴，追
    加請求因車輛毀損修復期間租車所支付之費用13萬5,000 元
    ，並已依法補繳裁判費1,385 元（見原審卷第32頁反面、本
    院卷第 9頁），然原判決漏未就該租車費用部分為審酌，此
    見原審判決即明，是原判決就訴訟標的之一部顯有脫漏，上
    訴人除就原判決對伊不利部分提起上訴，並就該部分聲明不
    服。依上開說明，上訴人對租車費用聲明不服應以聲請補充
    判決論，並經本院於96年11月27日行準備程序時諭知上訴人
    應依聲請補充判決程序處理（見本院卷第29頁），則該租車
    費用因原審漏未判決，並未隨同上訴，本院自無從就該部分
    之訴為審判，而應由原審法院依聲請補充判決程序處理之，
    合先敘明。
乙、實體方面：
一、上訴人起訴主張：被上訴人丙○○於95年3月3日中午，駕駛
    其所有車牌號碼AN—4092號自用小客車，沿雲林縣口湖鄉○
    ○路由西向東直行，於同日中午12時40分許，行經復興路與
    臺17線省道交岔路口時，未遵守燈光號誌之指示，亦未暫停
    讓上訴人丁○○所駕駛由南向北直行、搭載上訴人甲○○之
    車牌號碼3982─KZ號自用小貨車先行，致丙○○所駕駛之自
    用小客車右前車身與丁○○所駕駛自用小貨車之左前車身發
    生碰撞，丁○○因之受有四肢多處壓砸傷，同車之甲○○受
    有臉部撕裂傷等傷害，上訴人甲○○為此延醫治療，花費醫
    藥費12萬1,250 元，且因顏面受傷、精神痛苦，併請求30萬
    元以資慰撫，上訴人丁○○則因四肢多處壓砸傷，心有餘悸
    、精神受創，請求5 萬元以為撫慰，經依雙方過失比例相抵
    （上訴人之過失程度僅占百分之30），並扣除被上訴人先前
    所已給付之金額後，上訴人丁○○所得請求之金額為2萬7,1
    50元（不含原審追加之租車費用），上訴人甲○○所得請求
    之金額為23萬8,375 元等情，因求為命被上訴人應如數給付
    ，及均自起訴狀繕本送達翌日起至清償日止，按年息百分之
    5 計算之利息之判決（未繫屬本院部分及已確定部分不予列
    載，原審就上訴人之請求全部予以駁回）。
二、被上訴人則以：上訴人甲○○臉部損傷應僅係輕微之撕裂傷
    依現今發達之醫學，亦能回復上訴人之面容，本次車禍之損
    害應不致影響其外出信心，故上訴人甲○○主張之慰撫金過
    高。另上訴人丁○○係長年以開車運送漁貨為業，駕車經驗
    十分豐富，於本次車禍亦僅受輕微之傷害，上訴人丁○○主
    張因此於開車時心有餘悸而致生活紊亂，應不足採，上訴人
    丁○○主張5 萬元之慰撫金並無理由。且上訴人就本件車禍
    之發生亦有過失，依民法第二百一十七條過失相抵原則，應
    減免被上訴人之賠償金額等語，資為抗辯。
三、查被上訴人丙○○於95年3月3日中午，駕駛其所有車牌號碼
    AN—4092號自用小客車，沿雲林縣口湖鄉○○路由西向東直
    行，於同日中午12時40分許，行經復興路與臺17線省公路交
    岔路口時，未遵守燈光號誌之指示，亦未暫停讓幹道上上訴
    人丁○○所駕駛由南向北、搭載上訴人甲○○之車牌號碼39
    82─KZ號自用小貨車先行，致丙○○所駕駛之自用小客車右
    前車身與丁○○所駕駛自用小貨車之左前車身發生碰撞，丁
    ○○因之受有四肢多處壓砸傷，同車之甲○○受有臉部撕裂
    傷傷害等情，為兩造所不爭，並經本院調閱刑事卷證查明屬
    實，自堪信為真實。
四、其次，本件車禍肇事地點為平面交岔路口，被上訴人行駛之
    東西向道路有閃光紅燈之號誌，上訴人丁○○行駛之南北向
    道路則為閃光黃燈，肇事當時天氣晴，光線充足、路面乾燥
    無缺陷、視距良好、無障礙物、閃光號誌正常，此有道路交
    通事故調查報告表、現場圖、肇事現場及車輛照片附於上開
    過失傷害刑事案卷可稽。被上訴人丙○○在刑事案件中坦承
    肇事當時要回梧南村，由西往東行駛，其行進方向的路口燈
    號為閃紅燈，並未停在路口看左右來車，承認有過失等語，
    於原審審理中亦不否認其有上開疏失無訛。而上訴人丁○○
    是由南向北行駛，從現場圖及現場照片看，兩車相撞以後，
    除照片顯示均受損嚴重以外，兩車的行進方向明顯順著上訴
    人小貨車的行進方向向前衝。按汽車行駛至交岔路口，其行
    進、轉彎，應遵守燈光號誌之指示，而閃光紅燈表示「停車
    再開」，車輛應減速接近，先停止於交岔路口前，讓幹道車
    優先通行後認為安全時，方得續行，道路交通安全規則第一
    百零二條第一項第一款、道路交通標誌標線號誌設置規則第
    二百一十一條第一項第二款載有明文。被上訴人駕車行經有
    閃光紅燈之交岔路口，本應遵守上開交通規則，又依交通事
    故調查報告表(一)所示，肇事當時天氣晴，光線充足、路面乾
    燥無缺陷、視距良好、無障礙物、閃光號誌正常，均無不能
    注意之情事，若被上訴人所駕駛之自用小客車依規定減速接
    近，先停止於交岔路口前，應可以見到上訴人丁○○所駕駛
    之自用小貨車從其右前方行駛接近上開路口，且若被上訴人
    能讓右方幹道上由上訴人丁○○所駕駛之自用小貨車優先通
    行，當不會造成此事故，顯見被上訴人駕駛自用小客車行經
    閃紅燈之交岔路口時，未依規定減速接近，先停止於交岔路
    口前，亦未讓右方幹道上由上訴人丁○○所駕駛之自用小貨
    車優先通行，而貿然通過，以致肇事，致使上訴人丁○○及
    甲○○受有上開傷害，被上訴人自有過失，且其過失駕駛行
    為與上訴人丁○○及甲○○受傷害間具有相當因果關係，被
    上訴人自應負擔過失傷害的損害賠償責任。
五、上訴人所主張損害部分，應否准許，分別說明如下：
  (一)醫療費用部分：
　  上訴人甲○○主張伊受傷後，至黃共璧重建整形外科診所治
    療，共支付醫療費用12萬1250元，業據提出收據影本二紙為
    證，並經證人黃共璧醫師於原審到庭結證屬實，被上訴人就
    此亦不爭執，自堪信實。
  (二)精神慰撫金部分：
  1.上訴人丁○○主張伊因車禍受傷，對心理影響極大，開車時
    心有餘悸，精神無法集中，生活步調也被打亂，精神痛苦。
    另上訴人甲○○亦主張伊因臉部受傷，對外貌影響極大，打
    擊伊之自信心，影響伊外出之意願，精神肉體所受痛苦甚大
    ，故分別請求賠償精神慰撫金5萬、30萬元以資慰藉云云。
  2.經查上訴人丁○○因本次車禍造成四肢多處壓砸傷，傷勢雖
    不重，然上訴人駕駛該車輛，瞬遭被上訴人開車衝撞，精神
    上必造成相當程度之驚嚇，自可理解；而上訴人甲○○所受
    傷害為臉部深裂傷至顏面骨，有診斷證明書影本一紙附卷足
    憑，雖經治療惟臉部仍造成一道疤痕之後遺症，此經證人即
    醫師黃共璧醫師於原審到庭證述甚詳，查愛美為女人天性，
    上開傷害造成上訴人甲○○顏面受損，精神亦感痛苦，不言
    可喻；則彼等以因此次車禍受傷、精神痛苦為由，請求被上
    訴人給付慰撫金，自無不合。
  3.查上訴人丁○○、甲○○分別為高職畢業或肄業，以販賣文
    蛤為業，家庭經濟狀況均屬小康，而被上訴人則為高職畢業
    ，經濟狀況尚可等情，凡此有雲林縣警察局北港分局道路交
    通事故調查筆錄附於刑案偵查卷宗足參；本院審酌上開兩造
    之身分、地位及經濟狀況，暨上訴人所受傷害程度，認為被
    上訴人應以賠償上訴人丁○○、甲○○各2 萬及12萬元為適
    當，超過部分則不予准許。
  4.準此，本件上訴人丁○○、甲○○所得請求賠償金額應各為
    2萬及24萬1,250元。
六、次按損害之發生或擴大，被害人與有過失者，法院得減輕賠
    償金額，或免除之，民法第二百一十七條第一項定有明文。
    本件被上訴人對於本件車禍之發生，為有過失，業如前述。
    惟依道路交通安全規則第一百零二條第一項第一款、道路交
    通標誌標線號誌設置規則第二百一十一條第一項規定，車輛
    行經閃光黃燈號誌之交岔路口，應「減速接近，注意安全，
    小心通過」，查依本件交通事故現場圖及現場照片看，兩車
    相撞以後，除均受損嚴重以外，兩車的行進方向明顯順著上
    訴人丁○○小貨車行進方向向前衝。再從現場圖所示上訴人
    丁○○之小貨車後方兩條煞車痕，左前輪煞車痕長18.8公尺
    ，右前輪是22.9公尺。足見上訴人丁○○所駕小貨車速度確
    實非常快，而有違上開規定，是其就本件事故的發生，亦與
    有相當之原因力，本院審酌上開情況，認為被上訴人對本件
    事故應負擔之過失比例為百分之70，上訴人方面為百分之30
    （被上訴人於自行給付賠償金予上訴人之存證信函內亦自認
    其應負百分之70之責任）。因而，本件被上訴人所應賠償之
    金額，經按上開上訴人之過失比例予以相抵後，上訴人所得
    請求被上訴人賠償之金額，上訴人丁○○為1萬4,000元（20
    ,000 ×0.7=14,000元）；上訴人甲○○之金額為16萬8,875
    元（241,250×0.7=168,875元）。
七、再按「對於一人負擔數宗債務，而其給付之種類相同者，如
    清償人所提出之給付，不足清償全部債權額時，由清償人於
    清償時，指定其應抵充之債務。」民法第三百二十一條定有
    明文。查被上訴人於九十六年二月十三日以存證信函（內附
    3紙匯票）通知上訴人伊依約給付上訴人甲○○17萬6,500元
    及給付上訴人丁○○ 7,850元等情，此為兩造所不爭，並有
    內湖江南郵局第603 號存證信函影本附卷足憑，該存證信函
    業已載明：「‧‧‧‧現本人依約支付台端的車輛修復費12
    萬元、‧‧‧」（見本院卷第10頁），可知被上訴人自行支
    付之金額，其中12萬元部分被上訴人係指定為賠償車輛修復
    費用（此部分請求因非屬刑事附帶民事訴訟之事項，經原審
    以裁定予以駁回在案），則該12萬元之車輛修復費用，既不
    在本案審理範圍，自非得扣除。則經計算後被上訴人應賠償
    之金額如下：(1)上訴人甲○○部分：被上訴人原應賠償上訴
    人甲○○16萬8,875元，扣除被上訴人已自行支付之5萬6,50
    0元，應再給付上訴人甲○○之金額為11萬2,375元。(2)上訴
    人丁○○部分：被上訴人原應賠償上訴人丁○○1萬4,0 00
    元，扣除被上訴人已自行支付之7,850元，應再給付上訴人
    丁○○之金額為6,150元。
八、綜上所述，上訴人甲○○、丁○○依序分別請求被上訴人給
    付11萬2,375元、6,150元，及均自起訴狀繕本送達之翌日即
    95 年12月11日起至清償日止，按年息百分之5計算利息之範
    圍內，為有理由，應予准許。逾此所為請求，為無理由，應
    予駁回。原審就上開應准許部分，為上訴人敗訴之判決，尚
    有未洽，上訴意旨求予廢棄改判，為有理由，爰由本院予以
    廢棄改判如主文第2項所示。至上訴人之請求不應准許部分
    ，原判決為上訴人敗訴之判決，並駁回其假執行之聲請，所
    持理由雖有不同，惟結論尚無歧異，仍可予維持，此部分上
    訴，為無理由，應駁回其上訴。
九、本件待證事實已臻明確，兩造其餘攻擊防禦方法及舉證，核
    與判決結果不生影響，爰不一一加以論述，併予敘明。
十、據上論結，本件上訴為一部有理由、一部無理由，依民事訴
    訟法第四百五十條、第四百四十九條第一項、第二項、第七
    十九條、第八十五條第一項前段，判決如主文。
中　　華　　民　　國　　96　　年　　12　　月　　31　　日
                  民事第三庭 審判長法  官    陳光秀
                                   法  官    曾平杉
                                   法  官    莊俊華
上為正本係照原本作成。
不得上訴。
中　　華　　民　　國　　97　　年　　1 　　月　　2 　　日
                                   書記官    謝淑玉
